【裁判字號】    88,上易,2072
【裁判日期】    890614
【裁判案由】    傷害
【裁判全文】
臺灣高等法院高雄分院刑事判決          八十八年度上易字第二七二號
    上訴人  台灣屏東地方法院檢察署檢察官
    上訴人
    即被告  乙○○
            甲○○
    被  告  丙○○
    選  任
    辯護人  李宏文
            何俊墩律師
            洪玉娟律師
    被  告  丁○○
右上訴人因被告等傷害案件，不服臺灣屏東地方法院八十七年度易字第九七四號中華
民國八十八年九月十五日第一審判決（起訴案號：臺灣屏東地方法院檢察署八十七年
度偵字第一三六五、一七九五號），提起上訴，本院判決如左：
      主      文
上訴駁回。
      事實及理由
一、本案經本院審理結果，認第一審判決認事用法及量刑均無不當，應予維持，並引
    用如附件第一審判決書記載之事實、證據及理由。
二、被告乙○○、甲○○上訴意旨雖仍執前詞，否認有傷害丙○○、丁○○之行為，
    辯稱伊等父子於是日正由田裡噴洒農藥回家，見丙○○、丁○○正在扳鐵管，伊
    等責問之，即遭丙○○、丁○○二人毆打，伊等並未還手云云，然查被告等發現
    丙○○、丁○○自田中返家，見丙○○、丁○○正低身拔除鐵椿路障，怒不可遏
    ，遂分持鐵鉗、鐵棒自身後偷襲丙○○、丁○○頭部，雙方遂追逐扭打等情，業
    據丙○○、丁○○供述綦詳，即證人黃辛豐於檢察官偵查中亦證稱：「我到現場
    即在乙○○之庭院裏，丙○○、丁○○和乙○○扭打在一起，丙○○抓住乙○○
    之右手，因乙○○之右手拿了鉗子：：：」等語，如乙○○、甲○○父子未還手
    ，何以會與丙○○、丁○○扭打在一起，又如乙○○未持鐵鉗毆打丙○○、丁○○等人，丙○○又何會抓住乙○○持有鐵鉗之右手﹖再參諸丙○○、丁○○頭頂
    均受有須以縫合治療之裂傷，有驗傷診斷書在卷可稽，且本院當庭觀察，丙○○
    、丁○○身高均較乙○○為高，如三人正面扭打，乙○○如何持鐵鉗擊中丙○○
    、丁○○頭頂正中部位，且以丙○○、丁○○正值壯年，體魄強健，以乙○○單
    人之力，如何將渠二人打成頭破血流，故被告乙○○、甲○○確有與丙○○、丁○○互毆致雙方均受傷害，應無可疑，被告乙○○、甲○○否認犯罪，而指摘原
    判決就渠二人予以論罪科刑為不當，非有理由，應予駁回。
三、再查乙○○於本案發生後，其身體因腦栓塞呈一手一腳完全麻痺，且大小便失禁
    ，幾呈植物人狀態，此種情形與被告丙○○、丁○○之外力傷害行為，並無相當
    因果關係，業據原審於判決理由具論綦詳，檢察官起訴意旨亦僅認被告丙○○、
    丁○○係犯刑法第二百七十七條第一項之普通傷害罪，惟檢察官依告訴人乙○○
    、甲○○之聲請，上訴意旨竟以乙○○受傷害前，並無腦部疾病，係因遭被告二
    人共同傷害後，始生癱瘓之重傷害結果，認原審僅依普通傷害罪，判處被告丙○○、丁○○等有期徒刑五月，顯然太輕云云，經本院檢送乙○○在屏東人愛醫院
    就診之病歷資料，函請私立高雄醫學大學附設中和紀念醫院鑑定結果，認乙○○
    被毆傷與腦栓塞病變，應無直接關連，有該醫院八十九年五月二十五日高醫附
    秘字第一一四九號函附卷可稽，是檢察官上訴亦無理由，應予駁回。
四、據上論斷，應依刑事訴訟法第三百六十八條、第三百七十三條，判決如主文。
本案經檢察官朱文彬到庭執行職務。
中    華    民    國     八十九     年       六       月     十四       日
                              臺灣高等法院高雄分院刑事第四庭
                                  審判長法官  莊  鎮
                                        法官  陳啟造
                                        法官  陳吉雄
右正本證明與原本無異。
不得上訴。
                                      書記官  沈有進
中    華    民    國     八十九     年       六       月    十  六      日
                                                                        Ｆ
附件：
臺灣屏東地方法院刑事判決                          八十七年度易字第九七四號
    公  訴  人  台灣屏東地方法院檢察署檢察官
    被      告  丙○○  男三十五歲（民國○○○年○月○日生）
                        住屏東縣內埔鄉○○路○段一二號
                        身分證統一編號：Ｚ000000000號
    被      告  丁○○  男四十五歲（民國○○○年○月○日生）
                        住臺東市○○路一二六號
                        身分證統一編號：Ｔ一0000000號
    被      告  乙○○  男六十一歲（民國○○○年○○月○○日生）
                        住屏東縣內埔鄉西銀巷八號
                        身分證統一編號：Ｔ一九七七二九號
    被      告  甲○○  男三十一歲（民國○○○年○月○○○日生）
                        住屏東縣內埔鄉西銀巷八號
                        身分證統一編號：Ｚ000000000號
    右  二  人
    選任辯護人  王國論律師
                康進益律師
右列被告因傷害案件，經檢察官提起公訴（八十七年度偵字第一三六五號、第一七九
五號），本院判決如左︰
    主  文
丙○○、丁○○共同傷害人之身體，各處有期徒刑伍月，如易科罰金，均以佰元折
算壹日。
乙○○、甲○○共同傷害人之身體，各處有期徒刑參月，如易科罰金，均以參佰元折
算壹日，均緩刑貳年。
    事  實
一、丙○○與乙○○因道路通行問題起爭執，丙○○乃帶同其堂兄丁○○，乙○○則
   偕其子甲○○，丙○○與丁○○；乙○○與甲○○均基於傷害之犯意連絡，於民
    國八十六年十一月三十日下午四時許，在屏東縣內埔鄉西銀巷八號乙○○庭院發
    生互毆，致乙○○受有頭部外傷合併腦震盪及肢體多處挫裂傷等傷害；甲○○受
    有前頭部挫擦傷、左膝挫擦傷之傷害；丙○○則受有顱頂部裂傷、右前額部裂傷
    、左背部皮下瘀血、左上膊部皮下瘀血之傷害；丁○○亦受有頭頂上裂傷之傷害
    。
二、案經乙○○、甲○○、丙○○及丁○○四人互相訴請台灣屏東地方法院檢察署檢
    察官偵查起訴。
    理  由
一、訊據被告乙○○（精神尚好，惟無法言語）、丙○○、甲○○、丁○○均矢口否
    認有何傷害犯行，被告甲○○辯稱係見其父乙○○遭毆打，方才出手抵抗；被告
    丁○○辯稱：其僅打乙○○耳光而未予傷害，係乙○○自己跌倒；丙○○則辯稱
    ：其並未出手互毆云云。惟查右揭事實，業據告訴人（即被告四人）互相指訴明
    確，並經證人黃辛豐供稱：「我到現場即在乙○○之庭院裡，丙○○、丁○○和
    乙○○扭打在一起，丙○○抓住乙○○之右手，因乙○○之右手拿了鉗子，丙○○並用手攻擊乙○○之頭部和踢他，我擋在他們中間勸架：：」等語（參八十七
    年三月十三日偵訊筆錄），復有乙○○、甲○○、丁○○及丙○○四人所提驗傷
    診斷書共四紙在卷可佐，被告丙○○辯稱其未出手，顯係卸詞；又細繹丙○○之
    診斷證明書記載顱頂部裂傷、右前額部裂傷、左背部皮下瘀血、左上膊部皮下瘀
    血之傷害，衡所受傷害非輕，則甲○○辯稱僅出於防衛而抵抗，亦與事實不符，
    再核乙○○之診斷證明書記載其受有頭部外傷合併腦震盪及肢體多處挫裂傷之傷
    害，則丁○○辯稱僅打耳光，亦有未合，被告四人所辯均屬卸詞，洵不足採，事
    證明確，被告四人犯行，堪以認定。
二、核被告四人所為，均係犯刑法第二百七十七條第一項之普通傷害罪。被告丁○○
    、丙○○就上開傷害行為，具有犯意連絡與行為分擔；另被告乙○○、甲○○就
    上開傷害行為，亦係有犯意連絡及行為分擔，均為共同正犯。茲審酌被告四人細
    故施暴傷害之動機、目的、手段，乙○○年長且所受傷害非輕，被告丙○○、丁○○犯後仍飾詞否認犯行，及其他一切情狀，量處如主文所示之刑，並諭知易科
    罰金之折算標準。又被告甲○○、乙○○前均未曾受有期徒刑以上刑之宣告，有
    其等刑案資料查註紀錄表在卷可稽，而乙○○已右肢偏癱，亦不適宜執行，另甲○○見其父與人互毆而趨前參與，信其等經此起訴審判，當知警惕而無再犯之虞
    ，本院認其等所宣告之刑以暫不執行為適當，均併予宣告緩刑二年，用啟自新。
三、至告訴人乙○○告訴意旨略以：其遭被告丙○○帶同被告丁○○聯手毆打，被告
    丙○○並執拾地上之莖枝追打甲○○，且取出鋸子架住甲○○脖子，使其無法趨
    前援救被丁○○痛毆之乙○○，至乙○○當場倒地不起，經將乙○○送醫急救，
    翌日人愛醫院主治醫師即發出病危通知，顯見創傷之嚴重，迄至目前仍一手一腳
    完全麻痺，且大小便失禁，幾乎呈植物人狀態，因認被告丙○○、丁○○係犯傷
    害致重傷罪等語。經查告訴人乙○○經送醫急救時，人愛綜合醫院曾對乙○○施
    以大腦斷層檢查，前後二次之檢驗結果均認被告有腦栓塞病變現象，而此病變與
    其所受頭部外傷合併腦震盪並無關聯等情，業據人愛醫院主治醫師黃宗炎在偵訊
    供述明確，而細繹告訴人在人愛綜合醫院之病歷資料，記載乙○○經診斷為（一
    ）頭部外傷合併腦震盪（二）多處腦栓塞（三）高血壓，且經診斷尚包括腦血管
    動脈硬化等症狀。衡大腦斷層檢查為目前檢驗腦部疾病所普遍使用之醫療技術，
    而本件乙○○業經人愛綜合醫院施以二次之大腦斷層檢查，且腦血管動脈硬化又
    屬慢性之血管疾病，況乙○○腦栓塞係在受傷當日已表現（參卷附人愛綜合醫院
    八十八年八月十一日人愛企字第八八０五０五號函），堪認乙○○原即存在腦血
    管宿疾，而乙○○出院時精神戊好，可以坐起來休息及認人，亦經黃宗炎醫師供
    述明確，其出院後月餘方回診，回診時坐在輪椅，表顯出右側偏癱，亦有上開函
    記載足佐，則乙○○住院期間尚難認有受重傷害之情況，之後因原有舊疾導至右
    側偏癱，與被告丙○○、丁○○之傷害行為，即難認有相當因果關係；至乙○○
    既經二度大腦斷層檢查，且其症狀為主治醫師所供述明確，告訴人乙○○請求送
    公正第三者鑑定，即無必要，併此敘明。
據上論斷，應依刑事訴訟法第二百九十九條第一項前段、刑法第二百七十七條第一項
、第二十八條、第七十四條第一款、第四十一條、罰金罰鍰提高標準條例第一條前段
、第二條，判決如主文。
中      華        民      國    八十八    年    九    月    十五        日
                                      臺灣屏東地方法院刑事第二庭
                                          法  官  蕭  世  昌
右判決正本證明與原本無異。
對於本判決如有不服應於收受送達後十日內向本院提出上訴書狀上訴於台灣高等法院
高雄分院並按他造當事人之人數附具繕本。
                                          書記官  曾  文  玲
中      華        民      國    八十八    年    九    月    十五        日
附錄刑法條文
第二百七十七條第一項：傷害人之身體或健康者，處三年以下有期徒刑、拘役或一千
                      元以下罰金。


司法院資訊處製作；財團法人民間司法改革基金會備份。
